【裁判字號】    89,易,587
【裁判日期】    891017
【裁判案由】    侵占
【裁判全文】
臺灣花蓮地方法院刑事判決                          八十九年度易字第五八七號
    公  訴  人  臺灣花蓮地方法院檢察署檢察官
    被      告  甲○○
右列被告因侵占案件，經檢察官提起公訴（八十九年度偵字第一四八六號），本院判
決如左：
    主  文
甲○○意圖為自己不法之所有，而侵占離本人所持有之物，處罰金參仟元，如易服勞
役，以佰元折算壹日。緩刑貳年。
    事  實
一、甲○○於民國八十九年五月二日凌晨一時許，在花蓮縣花蓮市○○○街二十號門
    前，拾獲丙○○所有、因被竊而脫離其持有之黑色皮包乙只內有丙○○護照、台
    胞證及花蓮一信存摺各乙本（該皮包於八十九年四月二十九日凌晨二、三時許，
    在花蓮市○○路二０五號前丙○○所有之車號ＨＱ–九七０六號自用小客車內被
    竊），竟意圖為自己不法之所有，將之侵占入己。嗣於同日十時四十分許，為警
    在上址查獲，並扣得上開皮包乙只、護照、台胞證及存摺等物。
二、案經花蓮縣警察局花蓮分局報告臺灣花蓮地方法院檢察署檢察官偵查起訴。
    理  由
一、訊據被告甲○○坦承於前揭時地拾獲前開皮包乙只並拿回家中之事實不諱，惟矢
    口否認有侵占上開皮包據為己有之意圖，辯稱：因為當時喝酒醉，在門口撿到皮
    包，就順手拿進屋內，當時喝很醉，所以沒有想到說要如何處理這皮包，而且因
    為酒醉連自己的皮包都放在外面機車內云云。經查，前開皮包係被害人丙○○於
    八十九年四月二十九日凌晨二、三時許，在花蓮市○○路二０五號前失竊，嗣警
    方於同年五月二日為追查被告之夫黃王濤疑涉機車竊盜乙案而持搜索票前往搜索
    而在平日均由被告單獨使用之二樓房間床頭旁地上查獲等情，業據被告、被害人
    丙○○、證人黃王濤及承辦警員乙○○分別於警訊時、偵查中及本院審理時供述
    明確，並有搜索扣押證明筆錄、贓證物品認領保管收據各乙份在卷可按。又被告
    既辯稱拾獲當晚很醉，順手將皮包拿進屋內，且進屋內需要拉開鐵捲門云云，果
    真屬實，則其精神狀況應已不好，依常情而言，其將皮包拿進屋內，應會順手置
    於客廳，再關上鐵門，被告於精神狀況不佳之情形下，較不可能再將上開皮包拿
    到二樓房間，且參酌證人乙○○於偵、審中所稱其於八十九年五月二日凌晨二時
    許，至黃王濤家中取證件時，被告係在一樓客廳沙發上睡覺，並非在二樓房間內
    ，足徵被告所辯因酒醉順手拿至二樓云云，尚難憑信。再查，上開黑色皮包為警
    查獲時，皮夾上之拉鏈本來就是打開的，亦據證人乙○○結證屬實，並有照片二
    幀在卷可按，依照片所示，上開皮包係直立放置在床與床邊桌子桌腳之縫隙中，
    拉鏈拉開，可看見皮包內部物品，外觀上看起來並非隨意丟置之物，則被告既拾
    獲上開物品，並自一樓拿至二樓放置，則其有據為己有之意圖甚明。至被告雖辯
    稱五月二日凌晨其已喝得很醉等情，雖與證人乙○○證述當天凌晨至黃王濤家中
    時，被告有醒過來，說話不清楚，有酒味，被告問他先生說怎樣，有對話，起來
    一下又睡覺等語大致相符，然被告亦自承自喝酒地點騎機車回家距離不只十公里
    ，且仍可與其夫對話等情，尚難認為被告行為時已達精神耗弱之程度。綜上各節
    ，堪認被告有侵占上開皮包之不法意圖，所辯尚無足採，其犯行洵堪認定。
二、核被告所為，係犯刑法第三百三十七條侵占離本人持有之物罪。爰審酌被告素行
    良好，犯罪之手段、情節，犯罪所生之危害，犯罪後之態度等一切情狀，量處如
    主文所示之刑，並諭知易服勞役之折算標準。又被告未曾受有期徒刑以上刑之宣
    告，有台灣高等法院被告全國前案紀錄表乙份在卷可按，經此偵審科刑程序，當
    知警惕，無再犯之虞，本院認所受之刑以暫不執行為適當，爰併諭知緩刑貳年，
    以啟自新。
據上論結，應依刑事訴訟法第二百九十九條第一項前段，刑法第三百三十七條、第四
十二條第二項、第七十四條第一款，罰金罰鍰提高標準條例第一條前段、第二條，判
決如主文。
中       華     民      國      八十九      年     十     月     十七   日
                                臺灣花蓮地方法院刑事庭
                                    法  官  林  碧  玲
右正本證明與原本無異。
如對本判決不服，應於送達後十日內，向本院提出上訴狀。（應抄附繕本）告訴人或
被害人如對於本判決不服者，應具備理由請求檢察官上訴，其上訴期間之計算係以檢
察官收受判決正本之日期為準。
                                    法院書記官
中       華     民      國      八十九      年     十     月     十八   日
附錄本判決論罪之法律條文：
刑法第三百三十七條：
意圖為自己或第三人不法之所有，而侵占遺失物、漂流物或其他離本人所持有之物者
，處五百元以下罰金。


司法院資訊處製作；財團法人民間司法改革基金會備份。
